臺灣臺北地方法院刑事裁定　　　　九十二年度自字第五八五號
自　訴　人　乙○○
被　　　告　甲○○
選任辯護人　李念祖律師
　　　　　　羅淑文律師
　　　　　　陳長文律師
上列被告因詐欺案件，經自訴人提起自訴，本院裁定如下：
    主  文
自訴駁回。
    理  由
一、按法院或受命法官，得於第一次審判期日前，訊問自訴人、
    被告及調查證據，於發見案件係民事或利用自訴程序恫嚇被
    告者，得曉諭自訴人撤回自訴，又第一項訊問及調查結果，
    如認為案件有第二百五十二條、第二百五十三條、第二百五
    十四條之情形者，得以裁定駁回自訴，刑事訴訟法第三百二
    十六條第一項、第三項前段分別定有明文。次按犯罪事實應
    依證據認定之，無證據不得認定犯罪事實，刑事訴訟法第一
    百五十四條第二項定有明文。認定不利於被告之事實，須依
    積極證據，苟積極證據不足為不利於被告事實之認定時，即
    應為有利被告之認定，更不必有何有利之證據；另按事實之
    認定，應憑證據，如未能發現相當證據，或證據不足以證明
    ，自不能以推測或擬制之方法，為裁判基礎；再按認定犯罪
    事實，所憑之證據，雖不以直接證據為限，間接證據亦包括
    在內，然無論直接或間接證據，其為訴訟上之證明，須於通
    常一般之人均不致於有所懷疑，而得確信其為真實之程度者
    ，始得據之為有罪之認定，倘其證明尚未達到此一程度，而
    有合理性懷疑之存在時，即無從為有罪之認定，最高法院三
    十年上字第八一六號判例、四十年台上字第八六號判例及七
    十六年台上字第四九八六號判例分別著有明文可資參照。又
    告訴人（自訴人亦同）之告訴，本以使被告受刑事訴追為目
    的，故其陳述是否與事實相符，自應調查其他證據，以資審
    認，苟其所為攻擊之詞，尚有瑕疵，則在此瑕疵未予究明以
    前，即不能遽採為斷罪之基礎（最高法院六十九年台上字第
    一五三一號裁判要旨參照）。再刑事被告依法並無自證無罪
    之義務，關於犯罪構成要件之證明，就具體之自訴案件，依
    據刑事訴訟法第三百四十三條、第一百六十一條第一項規定
    ，應由自訴人負舉證責任，所指明之證明方法，並須達於足
    可積極證明被告確係犯罪之嚴格證明程度。倘積極證據不足
    證明被告有罪，則被告所為辯解或所提反證是否充分，均非
    本院所須審認之重點，是如自訴人所指之證明方法，經於第
    一次審判期日前訊問及調查結果，認為犯罪嫌疑不足者，法
    院自得以裁定駁回自訴。
二、本案自訴人乙○○於刑事訴訟法修正施行前之民國九十二年
    八月十五日上午，具狀向本院提起自訴，有卷附自訴狀所蓋
    本院收文戳一枚可稽，其提起自訴雖未委任律師為之，然依
    刑事訴訟法施行法第七條之三但書規定之意旨，本院尚無須
    定期間以裁定命其委任代理人，先予敘明。
三、自訴意旨詳如後附之自訴狀、刑事答辯狀及答辯狀（均影本
    ）所載。
四、本案自訴人自訴被告甲○○涉犯前開詐欺犯行，無非以其自
    身之指訴，並提出九十二年一月十五日、九十二年六月十七
    日帳單影本等為據。經查：被告確為美商美國運通銀行股份
    有限公司（下稱美國運通銀行）臺北分行之代表人，業經本
    院調閱美國運通銀行登記卷宗核閱無訛。再本院質之自訴人
    何以告被告詐欺，自訴人陳稱並未見過被告，亦無接觸過該
    人，因其不知前開帳單為何人所製作，而被告為美國運通銀
    行臺北分行經理，為該公司在台之代表人，故告被告，先前
    曾問過銀行人員何以帳單之利率不同，銀行人員回答作帳之
    人不在等語（見本院九十二年十月二十二日訊問筆錄、九十
    三年三月二十二日準備程序筆錄），再依美國運通銀行臺北
    分行所檢具之分層負責明細表，可知自訴人執為提起本案告
    訴之前開帳單為ＰＡＹＭＥＮＴ部門所製作、審核及決行，
    並非被告所為，至九十二年六月十一日之帳單，則係依據八
    十九年度重簡字第一五八四號請求清償借款事件之確定判決
    結果，例外由美國運通銀行臺北分行法務室依據判決內容所
    製作之帳務明細試算表，有美國運通銀行臺北分行九十二年
    十一月六日美運發（九十二）營運字第○三五三五號函暨檢
    附之分層負責明細表、九十二年六月十一日之帳務明細試算
    表等在卷可按，又自訴人與美國運通銀行確有清償借款之民
    事訴訟，復經本院調閱臺灣板橋地方法院三重簡易庭八十九
    年度重簡字第一五八四號民事簡易訴訟程序第一審卷宗（含
    八十九年度促字第四四三七四號、九十一年度簡上字第二一
    四號、九十一年度再易字第二五號、九十二年度再易字第六
    號卷宗）、臺灣板橋地方法院九十二年度再易字第二二號民
    事簡易訴訟程序第二審卷宗審認無誤，是作帳之行為人顯非
    被告無訛，被告既未親自實施本案之詐欺犯罪，復無指示或
    利用他人遂行本案犯罪之證據，自訴人徒以被告為該銀行臺
    北分行之代表人對之提起詐欺自訴，並執非被告親為之帳單
    指訴被告涉犯詐欺犯行，顯無依據，此外，本院亦查無其他
    積極證據，足資證明被告確有自訴人所指之詐欺取財犯行，
    本院自難僅憑前開自訴人之指訴及前開帳單影本等遽認被告
    確有自訴人所指之犯行，不能證明被告犯罪，被告罪嫌顯有
    未足，應屬刑事訴訟法第二百五十二條第十款之情形，揆諸
    首揭意旨，本案自訴應予駁回。
據上論斷，應依刑事訴訟法第三百二十六條第三項、第二百五十
二條第十款，裁定如主文。
中　　華　　民　　國　　九十四　　年　　八　　月　九  日
                  刑事第十庭  審判長法  官  丁蓓蓓
                                    法  官  蔡世祺
                                    法  官  黃紹紘
以上正本證明與原本無異。
如不服本裁定，應於送達後五日內，向本院提出抗告狀
                                    書記官  劉新怡
中　　華　　民　　國　　九十四　　年　　八　　月　九  日
